---
title: "R Notebook"
output: html_notebook
---

Proyecto_r  x José Luis Hernández González


1. Conociendo los datos
1.1. Cargue el paquete tidyverse.

```{r}
library (tidyverse)

```

1.2. Lea el archivo deaths_handwashing.csv usando read_csv y asígnelo a la variable yearly.
1.3. Imprima la variable yearly

```{r}

yearly <- read_csv("deaths_handwashing.csv")
yearly

```

2. El alarmante número de muertes


2.1. Use mutate para agregar la columna proportion_deaths a yearly, esta nueva columna se
calculará como la proporción de muertes por número de nacimientos.
2.2. Imprima yearly.

```{r}
yearly2 <-yearly %>%
  mutate(proportion_deaths = deaths/births)

yearly2

```

3. Muerte en las clínicas

Si ahora graficamos la proporción de muertes tanto en la clínica 1 como en la clínica 2,
veremos un patrón curioso.

3.1. Utilice ggplot para hacer una gráfica lineal de proportion_deaths por año (columna
year) con una línea por clínica.
3.2. Las líneas deben tener colores distintos.

```{r}
by_year_proportion_deaths <- yearly2 %>%
  group_by(year, proportion_deaths)
 
ggplot(by_year_proportion_deaths, aes(x=year,y=proportion_deaths, color=clinic))+
  geom_line()

```

4. Comienza el lavado de manos

4.1. Cargue los datos mensuales de la Clínica 1 para ver si el lavado de manos tuvo algún
efecto, para esto lea el archivo deaths_clinic_1.csv y asígnelo a la variable monthly.

```{r}
monthly <- read_csv("deaths_clinic_1.csv")
monthly

```

4.2. Agregue la columna proportion_deaths a monthly, esta nueva columna se calculará
como la proporción de muertes por número de nacimientos.

```{r}
monthly2 <-monthly %>%
  mutate(proportion_deaths = deaths/births)

monthly2

```

4.3. Imprima las primeras filas de monthly usando la función head().
