---
title: "R Notebook"
output: html_notebook
---

Proyecto_r  x José Luis Hernández González


1. Conociendo los datos
1.1. Cargue el paquete tidyverse.

```{r}
library (tidyverse)

```

1.2. Lea el archivo deaths_handwashing.csv usando read_csv y asígnelo a la variable yearly.
1.3. Imprima la variable yearly

```{r}

yearly <- read_csv("deaths_handwashing.csv")
yearly

```

2. El alarmante número de muertes


2.1. Use mutate para agregar la columna proportion_deaths a yearly, esta nueva columna se
calculará como la proporción de muertes por número de nacimientos.
2.2. Imprima yearly.

```{r}
yearly2 <-yearly %>%
  mutate(proportion_deaths = deaths/births)

yearly2

```

3. Muerte en las clínicas

Si ahora graficamos la proporción de muertes tanto en la clínica 1 como en la clínica 2,
veremos un patrón curioso.

3.1. Utilice ggplot para hacer una gráfica lineal de proportion_deaths por año (columna
year) con una línea por clínica.
3.2. Las líneas deben tener colores distintos.

```{r}
by_year_proportion_deaths <- yearly2 %>%
  group_by(year, proportion_deaths)
 
ggplot(by_year_proportion_deaths, aes(x=year,y=proportion_deaths, color=clinic))+
  geom_line()

```

4. Comienza el lavado de manos

4.1. Cargue los datos mensuales de la Clínica 1 para ver si el lavado de manos tuvo algún
efecto, para esto lea el archivo deaths_clinic_1.csv y asígnelo a la variable monthly.

```{r}
monthly <- read_csv("deaths_clinic_1.csv")
monthly

```

4.2. Agregue la columna proportion_deaths a monthly, esta nueva columna se calculará
como la proporción de muertes por número de nacimientos.

```{r}
monthly2 <-monthly %>%
  mutate(proportion_deaths = deaths/births)

monthly2

```

4.3. Imprima las primeras filas de monthly usando la función head().

```{r}

head(monthly2)

```


5. El efecto del lavado de manos

Con los datos cargados, ahora podemos ver la proporción de muertes a lo largo del tiempo.

5.1. Haga una gráfica lineal de proportion_deaths por fecha para el data frame monthly
usando ggplot.


```{r}
date_proportion_deaths <- monthly2 %>%
  group_by(date, proportion_deaths)
 
ggplot(date_proportion_deaths, aes(x=date,y=proportion_deaths))+
  geom_line()

```


5.2. Utilice la función labs para dar al eje x y al eje y una estética a las etiquetas

```{r}
date_proportion_deaths <- monthly2 %>%
  group_by(date, proportion_deaths)
 
ggplot(date_proportion_deaths, aes(x=date,y=proportion_deaths))+
  geom_line()+
  labs(monthly2, x = "Date", y = "Proportion   Deaths")

```


6. Los resultados del lavado de manos

A partir del año 1847 la proporción de muertes se reduce drásticamente y, sí, fue entonces
cuando se hizo obligatorio el lavado de manos.

El efecto del lavado de manos se hace aún más claro si lo resaltamos en el gráfico.

6.1. Agregue una columna TRUE/FALSE a monthly llamado handwashing_started, que será
TRUE a partir del año en que se impuso el lavado de manos.


```{r}
monthly3  <-monthly2 %>%
mutate (handwashing_started = ifelse (date >= 1847, TRUE, FALSE))
monthly3

```




```{r}

```

